臺灣桃園地方法院民事判決　　　　　　　110年度婚字第163號
原　　　告　乙○○　

訴訟代理人　張麗真律師
被　　　告　甲○○○（TRAN　THI　HONG　QUE）

上列當事人間請求離婚等事件，本院於民國110 年10月4 日言詞
辯論終結，判決如下：
    主  文
准原告與被告離婚。
訴訟費用由被告負擔。
    事實及理由
壹、程序方面：
一、按離婚及其效力，依協議時或起訴時夫妻共同之本國法；無
    共同之本國法時，依共同之住所地法；無共同之住所地法時
    ，依與夫妻婚姻關係最切地之法律，民國99年5 月26日修正
    公佈、100 年5 月26日施行之涉外民事法律適用法第50條定
    有明文。經查，本件被告為越南國人民，原告即夫則為我國
    人民，而兩造係約定以原告在我國之住所地為共同住所地，
    ，斯時原告因工作之故租屋居住於桃園市○○區○○○街00
    號2 樓，即以該租屋處為兩造之住處，婚後兩造並曾在桃園
    市楊梅區共同居住等情，業據原告到庭陳述在案。是本件原
    告起訴請求與被告離婚，核屬涉外民事事件，則依上揭法律
    規定，其準據法應適用兩造共同住所地法即我國法律。
二、次按原告於判決確定前，得撤回訴之全部或一部。但被告已
    為本案之言詞辯論者，應得其同意，民事訴訟法第262 條第
    1 項定有明文。又上開規定，依家事事件法第51條規定，於
    家事訴訟事件準用之。本件原告起訴請求判決兩造離婚，原
    併依民法第195 條第3 項侵害配偶權規定請求非財產上損害
    賠償新臺幣（下同）20萬元，嗣於本件尚未經被告為本案言
    詞辯論前原告於110 年10月4 日以言詞撤回損害賠償之請求
    ，核與上開規定尚無不合，是原告此部分所為訴之一部撤回
    ，即生效力。
三、被告經合法通知未於言詞辯論期日到場，核無民事訴訟法第
    386 條各款所列情形之一，依家事事件法第51條準用民事訴
    訟法第385 條第1 項前段規定，爰依原告之聲請，由其一造
    辯論而為判決。
貳、實體方面：
一、原告起訴主張：原告於107 年間經由仲介介紹認識被告，進
    而於107 年6 月27日在越南完婚並為結婚登記，嗣於107 年
    11月6 日在臺灣完成結婚登記。後被告依親來台，知悉原告
    弟弟未婚，乃主動表示願以結婚為前提介紹其在越南的朋友
    給弟弟認識，遂於108 年8 月4 日由兩造陪原告弟弟前往越
    南，並居住在被告家中，待一週後原告欲回台時，被告以其
    要多陪陪家人為由要求續留越南。原告之弟相親成功後，原
    告於108 年9 月5 日、11月12日及109 年1 月14日，陪同弟
    弟前來越南宴客、辦結婚手續及前往在越南之我國辦事處面
    談，原告除108 年8 月4 日之旅外，其他3 次原告雖仍住在
    被告家中，但被告已藉口拒絕與原告親密，最後以牙痛需在
    當地就醫等理由拒絕隨原告回台，迄今未歸，兩造未共同生
    活已達1 年6 個月，兩造婚姻不能維持，被告應負最大的責
    任。又兩造係以通訊軟體LINE或臉書互相通訊聯繫，原告寫
    英文，透過自動翻譯成越文給被告。109 年3 月21日被告以
    通訊軟體LINE對原告表示，無論原告是否要這個婚姻或不要
    離婚，其都決定不回臺灣且不要與原告共同生活，若原告不
    回來越南與被告辦理離婚就不要與其聯絡，原告不能帶給兩
    造快樂就不要打擾兩造的生活，之後被告即封鎖原告的臉書
    ，令原告相當錯愕，嗣原告也封鎖被告臉書。109 年底原告
    由越南朋友處得知被告懷孕生子，然而兩造自108 年9 月起
    即無親密關係，孩子父親顯然不是原告，被告無正當理由長
    期拒不履行同居義務且與他人生子，兩造婚姻已生重大破綻
    而無法繼續維持，爰依民法第1052條第1 項第5 款、同條第
    2 項規定請求判決離婚。並聲明：如主文所示等語。
二、被告經合法通知，未於言詞辯論期日到場，亦未提出書狀作
    何聲明或陳述。
參、本院之判斷：
一、原告主張被告為越南籍人士，兩造於107 年6 月27日在越南
    結婚，並於107 年11月6 日在我國戶籍機關辦理結婚登記，
    且被告於107 年11月30日入境與原告共同生活等情，業據原
    告提出戶籍謄本、結婚證書、被告之中華民國居留證等件為
    證，並有桃園市楊梅區戶政事務所以110 年2 月19日桃市楊
    戶字第1100001091號函檢附之兩造結婚登記申請書、結婚證
    書、聲明書在卷可稽（見本院卷第75至85頁），堪信為真實
    。原告又主張其有多次陪同弟弟前去越南辦理結婚宴客、辦
    結婚手續居住於被告家中，然被告均拒絕與其親密，嗣更拒
    絕隨其回臺生活，兩造至今未共同生活已達1 年8 個月，有
    原告提出之兩造通訊軟體LINE對話內容截圖為證（見本院卷
    第99至103 頁），並有本院向內政部移民署調閱被告入出國
    日期紀錄在卷可參。觀諸上開兩造對話內容，被告對原告稱
    ：「我現在的生活很好，你不要試圖打斷」、「不管你有沒
    有打算結婚或不打算離婚，我已經決定不回臺灣，也不要跟
    你居住」等語，顯見被告已無意願與原告共同生活，且兩造
    分居已達1 年8 個月之事實。而被告經受合法通知後，未到
    場抗辯，亦未提出任何書狀為有利於己之陳述或為否認，堪
    認原告上開主張之事實，應可採信。
二、按夫妻之一方以惡意遺棄他方在繼續狀態中者，為構成判決
    離婚之原因，民法第1052條第1 項第5 款有明文規定。次按
    ，夫妻互負同居義務，亦為同法第1001條所明定，如夫妻之
    一方無正當理由而有違背同居義務之客觀事實，且有拒絕同
    居之主觀情事者，即屬以惡意遺棄他方（最高法院29年上字
    第254 號、39年台上字第415 號、49年台上字第1251號判例
    意旨可參）。是以，被告明知兩造婚姻關係仍存續中，竟於
    108 年8 月4 日返回越南後迄今2 年未再返臺，並表明不願
    意回臺灣與原告共同生活，即有拒絕與原告同居之主觀情事
    。揆諸上揭規定及判例意旨，堪認被告係以惡意遺棄原告且
    其狀態仍在繼續中。準此，原告依據民法第1052條第1 項第
    5 款規定訴請離婚，即屬有據，應予准許。又原告依民法第
    1052條第1 項第5 款規定訴請離婚既經准許，則其另依同條
    第2 項規定請求裁判離婚，即無再予審酌之必要，併此敘明
    。
肆、據上論結，本件原告之訴為有理由，依家事事件法第51條，
    民事訴訟法第385 條第1 項前段、第78條，判決如主文。
中    華    民    國   110    年    10    月    29    日
                  家事法庭    法  官  林文慧
以上正本係照原本作成。
如對本判決上訴，須於判決送達後20日內向本院提出上訴狀。如
委任律師提起上訴者，應一併繳納上訴審裁判費。
                              書記官  蘇珮瑄
中    華    民    國   110    年    10    月    29    日